【裁判字號】    92,簡上,287
【裁判日期】    921106
【裁判案由】    給付貨款
【裁判全文】
臺灣高雄地方法院民事判決  九十二年度簡上字第二八七號
    上  訴  人  臺強營造工程有限公司
    法定代理人  丁○○○
    訴訟代理人  丙○○
    被上訴人    振農水泥製品股份有限公司
                          設高.
    法定代理人  甲○      住同.
    訴訟代理人  乙○○    住同.
當事人間請求給付貨款事件，上訴人對於民國九十二年五月十四日本院高雄簡易庭九
十年度雄簡字第三四一七號第一審民事判決提起上訴，經本院於九十二年十月二十三
日言詞辯論終結，茲判決如次：
    主      文
上訴駁回。
第二審訴訟費用由上訴人負擔。
    事實及理由
一、被上訴人起訴主張：上訴人臺強營造有限公司（以下簡稱「臺強公司」）於民國
    九十年三月十二日，向被上訴人購買預力混凝土五○○ｍ＼ｍ×８Ｍ上、１０Ｍ下
    基樁各三十一支，總價為新臺幣（下同）四十一萬零一百三十元，並邀兆陽營造
    工程有限公司（以下簡稱「兆陽公司」）為連帶保證人保證貨款之給付，被上訴
    人業已依約至高雄港第四貨櫃中心一二二號碼頭之工地交付基樁完畢，且由上訴
    人之工程現場人員簽收，用於上訴人所承攬之新建工程，被上訴人亦受上訴人委
    託，為該新建工程所購買之基樁出具試驗報告單、拉力試驗報告單、混凝土壓力
    試驗表等，作為上訴人向高雄港務局申請驗收及結算請款之依據；嗣由上訴人交
    付由蘇志松所簽發面額四十一萬零一百三十元之支票乙張（發票日：九十年十月
    十日，付款人為高雄銀行南高雄分行），以供給付貨款之用，惟支票屆期提示，
    竟因存款不足及拒絕往來而退票不獲付款，爰依買賣之法律關係請求上訴人給付
    被上訴人貨款總價四十一萬零一百三十元，及自九十二年四月十二日起至清償日
    止，按週年利率百分之五計算之法定遲延利息等語，並於本院答辯聲明：駁回上
    訴人之上訴。
二、上訴人則以：上訴人公司與蘇志忠（即兆陽公司）間係承攬關係，上訴人公司大
    小章放在高雄港第四貨櫃中心一二二號碼頭工地，係作為港區通行證及工程工作
    日誌之用，有交代蘇志忠僅作為通行證之用，如果要用在其它用途，要通知上訴
    人公司，此為工程慣例，非僅憑此即認上訴人有授予蘇志忠與他人為契約行為之
    權限；被上訴人自簽約起至付款時均與兆陽公司蘇志忠聯繫，從未與上訴人公司
    接觸，系爭買賣合約簽訂時，上訴人並未在場，倘被上訴人主張立約時，上訴人
    在場應舉證，否則應認系爭買賣合約之當事人為兆陽公司，始符事實，不得由未
    簽約之上訴人公司承擔；蘇志忠本於承攬與次承攬關係，向他人購買預力混凝土
    基樁，原本就是要用在本件工程，而該他人係次承攬人之下包或係其本身，非上
    訴人探究重點，上訴人所需注意者乃蘇志忠有無依業主之施工圖施作，材料是否
    合於業主所定之規格等，故預力混凝土基樁係何人提供，非當時之上訴人所能得
    知，出貨單僅得證明被上訴人有出貨之事實而已；俟工程完工上訴人驗收後，上
    訴人則將工程款都交給蘇志忠；嗣後曾在碼頭協議上訴人已將後續款項交給律師
    處理，如有任何事情，均與上訴人公司沒有關係，被上訴人公司也有派員在場，
    資為抗辯，並於本院聲明：(一)原判決廢棄；(二)駁回被上訴人在第一審之訴及假執
    行之聲請。
三、兩造不爭執之事實：
  (一)被上訴人主張，上訴人公司係高雄港第四貨櫃中心一二二號碼頭作業室新建工程
    之承攬人，而系爭基樁乃蘇志忠向被上訴人公司訂購後，用以施作在高雄港第四
    貨櫃中心一二二號碼頭作業室新建工程中等情，有被上訴人提出之買賣合約書乙
    件、出貨單八張在卷可稽，且為上訴人所自認在卷，應堪認為信實。
  (二)又上訴人公司將公司章及其代表人之印章（即公司大小章）交予蘇志忠乙節，亦
    為上訴人自認屬實在卷。
四、按民法第一百六十九條關於表見代理之規定，由自己之行為表示以代理權授與他
    人，或知他人表示為其代理人而不為反對之表示者，對於第三人應負授權人之責
    任。但第三人明知其無代理權或可得而知者，不在此限。是依民法第一百六十九
    條表見代理之規定，使本人負授權人之責任，須有本人由自己之行為表示以代理
    權授與他人，或知他人表示為其代理人而不為反對之表示等，足使第三人信該他
    人有代理權之表面上事實存在，因而與該他人為法律行為，並經第三人主張本人
    應負授權人之責任，始能成立。故在第三人與他人為法律行為之前，須先有足使
    第三人信為有代理權之表面上事實存在，始有成立表見代理可言。是以，本件爭
    點厥為：上訴人對於系爭預力混凝土貨款是否應負表見代理之本人責任。經查：
  (一)被上訴人主張蘇志忠拿上訴人公司之大小章來簽約，並要求將購買之基樁送至上
    訴人承攬之高雄港第四貨櫃中心一二二號碼頭，用以施作新建工程，上訴人並要
    求被上訴人出具試驗報告單、拉力試驗報告單、混凝土壓力試驗表等，作為上訴
    人向高雄港務局申請驗收及結算請款之依據，故上訴人應負給付貨款之責等情，
    並提出買賣合約書乙份、出貨單八張、高雄港務局工務組九十年一月十一日第四
    貨櫃中心一二二號碼頭作業室新建工程決標公告、試驗報告單、拉力試驗報告單
    、混凝土壓力試驗表、統一發票（買受人：臺強公司，日期為九十年四月三十日
    ）及請款明細表各乙紙等附卷足憑，而上訴人所承攬之高雄港第四貨櫃中心一二
    二號碼頭作業室新建工程亦已完成驗收，亦為上訴人所自認在卷，顯見上訴人已
    持被上訴人所提出之試驗報告單、拉力試驗報告單、混凝土壓力試驗表向高雄港
    務局申請驗收完畢甚明。職是之故，上訴人交付公司章及其代表人印章予蘇志忠
    ，由蘇志忠出面以上訴人名義向被上訴人簽訂購買系爭預力混凝土基樁之買賣合
    約，被上訴人亦依約如數交付系爭預力混凝土基樁，並受託出具試驗報告單、拉
    力試驗報告單、混凝土壓力試驗表予上訴人，俾作為上訴人申請驗收之用等表見
    事實確實存在洵堪認定，足認上訴人並無積極之作為拒絕蘇志忠以其名義與上訴
    人為系爭預力混凝土基樁之買賣合約行為至明，故上訴人對於系爭預力混凝土基
    樁貨款自應負表見代理之本人責任，至為灼然。
  (二)再者，上訴人執以其與蘇志忠（即兆陽公司）間係承攬關係，故該公司大小章係
    交予蘇志忠作為申辦港區通行證及工程工作日誌之用，如果要用在其他用途，須
    通知上訴人公司，此為工程慣例云云置辯，除迄未提出相當之證據以實其說外，
    依上訴人於原審提出之其之代理人何關財與兆陽公司之代理人蘇志忠於九十年十
    月二十四日所簽立之協議書第六條約定，「甲方（指臺強公司，下同）寄放於乙
    方（指兆陽公司，下同）處之公司章於本協議書簽訂後，其用途限乙方向港務局
    辦理公文書用及請領款項，除此外，乙方不得它用，違之，乙方應自負一切民刑
    事責任」，益徵上訴人於九十年十月二十四日與兆陽公司簽立協議書前，即已將
    其公司章及其代表人印章交予兆陽公司，且自九十年十月二十四日以降，始有限
    制該公司章及其代表人印章用途之約定，彰彰明甚，惟系爭預力混凝土基樁買賣
    合約係於九十年三月十二日簽訂，而系爭預力混凝土基樁則於九十年四月二十七
    日依約交付，故上訴人此部分抗辯，殊無足取。
五、次按買受人對於出賣人，有交付約定價金及受領標的物之義務，為民法第三百六
    十七條所明定。從而，被上訴人依據兩造間買賣契約之法律關係，請求上訴人給
    付被上訴人系爭預力混凝土基樁買賣價金四十一萬零一百三十元，及自九十二年
    四月十二日起至清償日止，按週年利率百分之五計算之法定遲延利息，即無不合
    ，為有理由，應予准許。原審為上訴人敗訴之判決並依被上訴人之聲請為假執行
    之宣告，並無不合，上訴意旨指摘原判決不當，求予廢棄改判，為無理由，應予
    駁回。
據上論結，本件上訴為無理由，依民事訴訟法第四百三十六條之一第三項、第四百四
十九條第一項、第七十八條，判決如主文。
中      華      民      國    九十二    年     十一     月      六      日
                                臺灣高雄地方法院民事第二庭
~B審判長法官  楊富強
~B法      官  李昭彥
~B法      官  劉定安
正本係照原本作成。
本判決不得上訴。
中      華      民      國    九十二    年     十一     月      六      日
~B法院書記官  王壹理


司法院資訊處製作；財團法人民間司法改革基金會備份。
